臺灣士林地方法院刑事判決　　　　　　 100年度簡上字第23號
上　訴　人　藍光
即　被　告
上列上訴人即被告因違反毒品危害防制條例案件，不服本院99年
度審簡字第1508號中華民國99年12月9 日第一審簡易判決（起訴
案號：臺灣士林地方法院檢察署99年度毒偵字第1226號，被告於
檢察官起訴後自白犯罪，原審認宜以簡易判決處刑，而不經通常
審判程序，逕以簡易判決處刑），提起上訴，本院管轄之第二審
合議庭判決如下：
    主    文
上訴駁回。
    犯罪事實
一、藍光前於民國87年間因施用毒品案件，經臺灣臺北地方法
    院以87年度毒聲字第1737號裁定送勒戒處所觀察、勒戒，因
    無繼續施用毒品之傾向，於88年1 月11日釋放出所，並經臺
    灣臺北地方法院檢察署檢察官以88年度偵字第279 號為不起
    訴處分確定；嗣又因施用毒品案件，經臺灣板橋地方法院以
    88年度毒聲字第3170號裁定送勒戒處所觀察、勒戒後，認有
    繼續施用毒品之傾向，再經同法院以88年度毒聲字第3569號
    裁定送戒治處所施以強制戒治，於88年11月26日停止強制戒
    治釋放出所，刑責部分由臺灣板橋地方法院以88年度易字第
    3004號判決判處有期徒刑6 月，嗣經臺灣高等法院以88年度
    上易字第4623號判決撤銷原審判決，判處有期徒刑6 月確定
    ，於90年7 月15日執行完畢。藍光其後又因持有毒品之違
    反毒品危害防制條例案件分別經本院以91年度士簡字第292
    號、98年度湖簡字第11號判決判處有期徒刑3 月、2 月確定
    ；另又於99年1 月19日因施用毒品案件經臺灣士林地方法院
    檢察署檢察官偵查起訴（嗣經本院以99年度審簡字第812 號
    判決判處有期徒刑3 月確定，並於100 年1 月31日縮短刑期
    執行完畢，未構成累犯）。
二、詎藍光仍未戒除毒癮，於初犯觀察、勒戒執行完畢釋放後
    5 年內，又犯施用毒品之罪，經判決確定。藍光復基於施
    用第二級毒品甲基安非他命之犯意，於99年5 月29日某時許
    ，在其位於新北市汐止區○○○街5 巷3 號1 樓住處，以將
    甲基安非他命置於玻璃球吸食器加熱吸食之方式，施用第二
    級毒品甲基安非他命一次，嗣於99年5 月30日15時許，因警
    經通訊監察知悉其欲與劉友財交易毒品，而在新北市汐止區
    ○○○路92號前查獲，並採集其尿液送驗後呈安非他命、甲
    基安非他命陽性反應，始悉上情。
三、案經新北市政府警察局汐止分局報告臺灣士林地方法院檢察
    署檢察官偵查起訴。
    理    由
一、訊據上訴人即被告藍光對於在上開因施用毒品犯行而經觀
    察、勒戒及判決執行後，又於前揭時間、地點施用第二級毒
    品甲基安非他命乙節，固不否認，惟辯稱：伊先前之觀察勒
    戒距今已逾5 年，是此次犯行應再為觀察勒戒；縱須判刑，
    依伊前次施用毒品僅遭判刑3 月，本件原審判處6 月有期徒
    刑實屬過重；況伊有向員警陳耀供出毒品來源為劉友財，
    劉友財亦經查獲並判處罪刑，是伊亦可適用毒品危害防制條
    例之減刑規定云云。
二、經查：
  (一)被告於99年5 月29日某時許，在其位於新北市汐止區○○○
    街5 巷3 號1 樓住處，以將甲基安非他命置於玻璃球吸食器
    加熱吸食之方式，施用第二級毒品甲基安非他命一次，嗣於
    99年5 月30日15時許為警查獲，其尿液經送驗後呈安非他命
    、甲基安非他命陽性反應等情，為被告所不否認（見本院99
    年度審簡字第1508號卷第144 頁反面、本院卷第58頁反面、
    第107 頁反面），並有台灣檢驗科技股份有限公司99年6 月
    23日出具之濫用藥物檢驗報告在卷可稽（見偵查卷第70頁）
    ，可佐被告前開出於任意性之自白與事實相符，得採為認定
    事實之證據。
  (二)又按施用第一、二級毒品為犯罪行為，毒品危害防制條例第
    10條定有處罰明文。故施用第一、二級毒品者，依前揭規定
    本應科以刑罰。惟基於刑事政策，對合於一定條件之施用者
    ，則依同條例第20條、第23條之規定，施以觀察、勒戒及強
    制戒治之保安處分。又毒品危害防制條例於92年7 月9 日修
    正公布，自93年1 月9 日施行，其中第20條、第23條將施用
    毒品之刑事處遇程序，區分為「初犯」及「5 年內再犯」、
    「5 年後再犯」。依其立法理由之說明：「初犯」，經觀察
    、勒戒或強制戒治後，應為不起訴處分或不付審理之裁定；
    經觀察、勒戒或強制戒治執行完畢釋放後，「5 年內再犯」
    者，因其再犯率甚高，原實施之觀察、勒戒及強制戒治既已
    無法收其實效，爰依法追訴或裁定交付審理。至於經觀察、
    勒戒或強制戒治執行完畢釋放後，「5 年後再犯」者，前所
    實施之觀察、勒戒或強制戒治已足以遮斷其施用毒品之毒癮
    ，為期自新及協助其斷除毒癮，仍適用「初犯」規定，先經
    觀察、勒戒或強制戒治之程序。從而依修正後之規定，僅限
    於「初犯」及「5 年後再犯」二種情形，始應先經觀察、勒
    戒或強制戒治程序。倘被告於5 年內已再犯，經依法追訴處
    罰，縱其第三次（或第三次以上）再度施用毒品之時間，在
    初犯經觀察、勒戒或強制戒治執行完畢釋放5 年以後，已不
    合於「5 年後再犯」之規定，且因已於「5 年內再犯」，顯
    見其再犯率甚高，原實施觀察、勒戒或強制戒治，已無法收
    其實效，即應依該條例第10條處罰，最高法院97年9 月9 日
    97年度第5 次刑事庭決議意旨可資參照。本件被告於87年間
    因施用毒品案件，經臺灣臺北地方法院以87年度毒聲字第17
    37號裁定送勒戒處所觀察、勒戒，因無繼續施用毒品之傾向
    ，於88年1 月11日釋放出所，並經臺灣臺北地方法院檢察署
    檢察官以88年度偵字第279 號為不起訴處分確定；嗣又因施
    用毒品案件，經臺灣板橋地方法院以88年度毒聲字第3170號
    裁定送勒戒處所觀察、勒戒後，認有繼續施用毒品之傾向，
    再經同法院以88年度毒聲字第3569號裁定送戒治處所施以強
    制戒治，於88年11月26日停止強制戒治釋放，刑責部分由臺
    灣板橋地方法院以88年度易字第3004號判決判處有期徒刑6
    月，嗣經臺灣高等法院以88年度上易字第4623號判決撤銷原
    審判決，判處有期徒刑6 月確定，於90年7 月15日執行完畢
    ；其後又於99年1 月19日因施用毒品案件經臺灣士林地方法
    院檢察署檢察官偵查起訴（嗣經本院以99年度審簡字第812
    號判決判處有期徒刑3 月確定），有臺灣高等法院被告前案
    紀錄表在卷可憑。揆諸前開說明，被告於前開觀察、勒戒執
    行完畢釋放後，5 年內再犯施用毒品案件經判刑確定，復第
    四次犯本件施用毒品犯行，自應依毒品危害防制條例第10條
    之規定追訴處罰，被告辯稱應為觀察、勒戒處分，容有誤會
    。
  (三)再按毒品危害防制條例第17條所規定被告之「供出毒品來源
    」，與調查或偵查犯罪之公務員對之發動調查或偵查並進而
    破獲之間，論理上須具有先後且相當之因果關係，固非謂被
    告一有「自白」、「指認」毒品來源之人，而破獲在後，即
    得依上開規定予以減刑，最高法院98年度台上字第6331號判
    決意旨亦同此見解。被告於伊向另案被告劉友財購買毒品時
    當場為警查獲，該另案被告劉友財所涉販賣毒品犯行部分並
    經本院以99年度訴字第194 號判處罪刑，雖有本院99年度訴
    字第194 號判決書可參，且為被告所供述在卷，然該另案被
    告劉友財前係因第三人之檢舉，經臺灣士林地方法院檢察署
    檢察官向本院聲請對劉友財所持用之行動電話為通訊監察，
    並於通訊監察中陸續監聽到被告向劉友財購買毒品之通訊內
    容，並進而查獲本件及劉友財涉嫌販賣毒品之犯行等情，業
    據證人即被告所指提供檢舉內容之員警陳耀證述在卷（見
    本院第106 頁及反面），並有本院99年度聲監字第174 號通
    訊監察書及檢舉人筆錄暨通訊監察譯文節本、99年度聲監續
    字第289 號通訊監察書暨通訊監察譯文節本等在卷可佐（見
    本院卷第96至103 頁，檢舉人之年籍資料詳卷，因該檢舉人
    與本案被告所涉犯行無關，為免洩漏其年籍資料，爰不予詳
    載其姓名），從而自無因被告供出毒品來源而查獲另案被告
    劉友財之情形，復無毒品危害防制條例第17條第1 項減刑規
    定之適用，被告上開辯解，並非可採。
  (四)另按量刑輕重，係屬事實審法院得依職權自由裁量之事項，
    苟已斟酌刑法第57條各款所列情狀而未逾越法定刑度，不得
    遽指為違法，有最高法院72年台上字第6696號判例意旨可資
    參照；又在同一犯罪事實與情節，如別無其他加重或減輕之
    原因，下級審法院量定之刑，亦無過重或失輕之不當情形，
    則上級審法院對下級審法院之職權行使，原則上應予尊重，
    最高法院85年度台上字第2446號判決亦同此見解。是被告又
    指其配合警方調查，犯罪後態度良好，且前案僅判處3 月有
    期徒刑，此次再犯判處6 月有期徒刑實屬過重，請求改判處
    4 月有期徒刑等詞，然此部分犯罪後態度之審酌，亦據原審
    量刑一一參酌，被告據此請求撤銷原審判決，亦屬無據。是
    本件事證明確，被告犯行已堪認定，應依法論科。
三、原審以被告事證明確，依刑事訴訟法449 條第2 項、第3 項
    、第454 條，毒品危害防制條例第10條第2 項，刑法第11條
    前段、第41條第1 項前段，判決「藍光施用第二級毒品，
    處有期徒刑陸月，如易科罰金，以新台幣壹仟元折算壹日」
    ，其認事用法及量刑均屬妥適。被告上訴意旨請求撤銷原審
    判決，請求從輕量刑，均尚非有據，應予駁回。
據上論斷，應依刑事訴訟法第455條之1第1項、第 3項、第368條
，判決如主文。
本案經檢察官許恭仁到庭執行職務
中    華    民    國    100    年    3    月    23    日
                  刑事第八庭  審判長法  官  楊皓清
                                    法  官  高雅敏
                                    法  官  黎惠萍
以上正本證明與原本無異。
不得上訴
                                    書記官  林志忠
中    華    民    國    100    年    3    月    23    日